【裁判字號】    95,保險簡上,2
【裁判日期】    951127
【裁判案由】    侵權行為損害賠償
【裁判全文】
臺灣高雄地方法院民事判決           95年度保險簡上字第2號
上  訴  人  總司令有限公司
法定代理人  乙○○
被  上訴人  富邦產物保險股份有限公司
法定代理人  陳燦煌
訴訟代理人  甲○○
            王裕元
上列當事人間請求侵權行為損害賠償事件，上訴人對於民國95年
5 月30日本院高雄簡易庭94年度雄保險簡字第23號第一審判決提
起上訴，本院於民國95年11月13日言詞辯論終結，判決如下：
  主  文
上訴駁回。
第二審訴訟費用由上訴人負擔。
    事實及理由
一、被上訴人主張：被上訴人承保訴外人丙○○所有位於高雄市
    前鎮區○○○路609 號磚造3 層樓房屋（下稱系爭房屋）之
    住宅火災險，上訴人位於高雄市前鎮區○○○路611 號，與
    系爭房屋相鄰，係從事保麗龍廣告產品製造之公司，訴外人
    丁○○為上訴人僱請之員工。丁○○於民國93年11月22 日8
    時48分許，前往上訴人騎樓外準備上班時，疏未注意該騎樓
    內置有保麗龍與溶劑桶等易燃物，竟於該處抽菸，並隨手將
    未燃盡之菸蒂往堆放保麗龍處丟棄，不慎引燃該處堆放之保
    麗龍與溶劑桶，進而引發大火並延燒系爭房屋，致系爭房屋
    受有外牆磁磚剝落、鐵捲門彎曲及內部裝潢等多處毀損。上
    訴人既為丁○○之僱用人，對丁○○上開侵權行為，自應與
    丁○○負連帶賠償責任；且上訴人將大量屬於易燃物品之保
    麗龍長期堆放於公司騎樓內，而未為適當之防火措施，亦顯
    有過失。系爭房屋所受損害，經被上訴人委由訴外人立誠保
    險公證人有限公司（下稱立誠公司）調查保險事故損失金額
    後，已理賠新台幣（下同）321,875 元予丙○○，被上訴人
    自得依保險代位之規定訴請上訴人給付上開理賠金額等情。
    爰於原審聲明：上訴人應給付被上訴人321,875 元，及自94
    年2 月17日起至清償日止，按週年利率百分之5 計算之利息
    。經原審調查審認後，判決上訴人應給付被上訴人69,800元
    ，及自94年2 月17日起至清償日止，按週年利率百分之5 計
    算之利息，駁回被上訴人其餘之訴（被上訴人就其敗訴部分
    未提起上訴），並依職權宣告假執行及上訴人供擔保後得免
    為假執行。嗣因上訴人提起本件上訴，除援用原審之主張及
    陳述外，並於本院補稱：被上訴人於給付丙○○之保險金範
    圍內取得之法定代位權，不受丙○○另與丁○○和解之影響
    等語置辯。並聲明：上訴駁回。
二、上訴人則以：上訴人規定之上班時間係每日上午9 時，而丁
    ○○不慎引燃火災之時間為當日上午8 時20分許，與上班時
    間相距甚遠，且丁○○在上訴人處擔任送貨員，工作內容為
    開車載送廣告材料及電腦割字成品，抽菸屬其個人生活習慣
    ，客觀上與其執行上訴人之職務無關，上訴人自不負僱用人
    連帶賠償之責；又上訴人僅於騎樓堆放保麗龍，並未堆放溶
    劑桶，而依一般情形，保麗龍之堆放不會發生火災並進而延
    燒他人房屋。再者，系爭房屋之2 樓PVC 地板、電動鐵捲門
    、2 樓日光燈組、2 樓與3 樓之照明配線、2 樓與3 樓後面
    防盜鐵窗、2 樓與3 樓輕鋼架天花板等均未毀損，僅被煙薰
    黑，無須更換新品，縱認系爭房屋上開設備受有損害，亦應
    按其使用年限提列折舊等語，資為抗辯，並於原審聲明：駁
    回被上訴人之訴；願供擔保請准宣告免為假執行。嗣經原審
    判決部分敗訴後，提起本件上訴，除援用原審之主張及陳述
    外，並於本院補稱：丙○○於本件火災中所受損害，已與丁
    ○○另於本院94年度訴字第930 號事件，達成訴訟上和解，
    和解金額為513,300 元，如本院仍認上訴人應與丁○○負連
    帶賠償責任，則在丙○○已獲賠償額度內，上訴人應同免其
    責等情，並聲明：（一）原判決不利於上訴人部分廢棄。（
    二）廢棄部分，被上訴人在第一審之訴駁回。
三、兩造不爭執事項：
（一）丁○○於93年11月22日上午8 時20分許，因在上訴人騎樓
      外等待上班時，因抽菸並於抽完菸後，隨手將未燃盡之菸
      蒂丟棄，致誤觸在旁之保麗龍而引燃火災，並導致同路60
      5 號、607 號、609 號（即系爭房屋）、611 號、613 號
      及615 號等房屋之天花板水泥面遭燒燬燻黑及柱子磁磚燒
      燬剝落。丁○○並因上開情事，遭本院刑事庭以94年度簡
      字第2175判處拘役50日，得易科罰金，旋檢察官不服提起
      上訴，復據本院以94年度簡上字第829 號判決上訴駁回而
      確定。丁○○於發生上開火災時係受僱於上訴人。
（二）丙○○所有之系爭房屋，於火災發生前，已向被上訴人投
      保住宅火災險，且火災發生時，仍在保險期間內。
（三）丙○○於93年12月向被上訴人提出代位求償同意書，同意
      在被上訴人就系爭房屋發生承保範圍內之火險事故，給付
      丙○○321,875 元後，若第三人對前開火險事故所致之損
      失應負損害賠償責任時，於被上訴人理賠給付範圍內，由
      被上訴人代位行使對於第三人之求償權。
（四）被上訴人與丙○○於94年1 月7 日簽立賠款同意書，由被
      上訴人給付丙○○321,875 元，並以同額支票撥入台灣銀
      行股份有限公司鳳山分行之方式辦理。
（五）丙○○與丁○○於94年6 月8 日，另於本院94年度訴字第
      930 號損害賠償之訴（下稱系爭和解事件），當庭成立和
      解，丁○○就其行為引起之火災造成丙○○之損害，願給
      付丙○○513,300 元，丙○○則同意拋棄其餘損害賠償請
      求權。
四、兩造於本院協商爭點為：
（一）被上訴人於94年1 月7 日理賠321,875 元予丙○○後，是
      否於賠償範圍內法定代位取得丙○○得連帶請求上訴人及
      丁○○賠償損害之債權？
（二）丙○○於94年6 月8 日就本件火災侵權行為損害賠償債權
      ，與丁○○成立訴訟上和解，雙方同意由丁○○賠償丙○
      ○513,300 元，丙○○並拋棄其餘損害賠償請求權之效力
      ，是否及於被上訴人法定代位取得之損害賠償債權？又上
      訴人是否得執民法第274條規定對抗被上訴人？
（三）上訴人得否以民法第274 條有關連帶債務人中一人所為之
      清償，他債務人亦同免責任之規定，對抗被上訴人？
五、茲就上開爭點分論如下：
（一）被上訴人於94年1 月7 日理賠321,875 元予丙○○後，是
      否於賠償範圍內法定代位取得丙○○得連帶請求上訴人及
      丁○○賠償損害之債權？
   1、按因故意或過失，不法侵害他人之權利者，負損害賠償責
      任；受僱人因執行職務，不法侵害他人之權利者，由僱用
      人與行為人連帶負損害賠償責任。但選任受僱人及監督其
      職務之執行，已盡相當之注意或縱加以相當之注意而仍不
      免發生損害者，僱用人不負賠償責任，民法第184 條第1
      項前段、第188 條第1 項分別定有明文。次按被保險人因
      保險人應負保險責任之損失發生，而對於第三人有損失賠
      償請求權者，保險人得於給付賠償金額後，代位行使被保
      險人對於第三人之請求權；但其所請求之數額，以不逾賠
      償金額為限，保險法第53條第1 項亦著有明文。
   2、經查，丁○○於93年11月22日上午8 時20分許，在上訴人
      公司騎樓等待上班時，因隨手丟棄未燃盡之菸蒂，不慎引
      燃上訴人堆放在騎樓之保麗龍，進而引發大火，並延燒系
      爭房屋，致系爭房屋有外牆磁磚剝落、鐵捲門彎曲及內部
      裝潢等多處毀損，丁○○因而對丙○○負有侵權行為之損
      害賠償責任；又上開火災發生之時點，係當時受僱於上訴
      人之丁○○準備上班之際，發生火災之地點則在丁○○之
      工作地點即上訴人建物騎樓內，丁○○隨手棄置未燃盡菸
      蒂致引發大火之時間、地點，均與其執行上訴人交付職務
      之時間、處所有密切關係，廣義上屬丁○○執行職務之行
      為，揆諸前揭法條之意旨，上訴人自應對其受僱人丁○○
      之侵權行為負僱用人連帶賠償之責等情，業據原審調查審
      認無誤，於本院審理中，復為兩造所不爭執，堪認此部分
      事實為真。
   3、次查，被上訴人主張系爭房屋發生上開火災事故受有損害
      ，經委請立誠公司調查無訛後，被上訴人已理賠321,875
      元予丙○○，並於此賠償範圍內法定代位取得丙○○連帶
      請求上訴人及丁○○賠償損害之債權等情，業據被上訴人
      於原審提出上訴人不否認真正之系爭房屋遭火燒毀損壞之
      照片、高雄市政府消防局火災證明書、住宅火災保險理賠
      申請書、立誠公司理算明細表、火險賠款接受書、賠款同
      意書、代位求償同意書等為證，依前開法條之意旨，堪認
      被上訴人確已本於保險人之地位，代位被保險人丙○○取
      得對於上訴人及丁○○之損害賠償債權無訛，是被上訴人
      此部分主張，即屬有據。
（二）丙○○於94年6 月8 日就本件火災侵權行為損害賠償債權
      ，與丁○○成立訴訟上和解，雙方同意由丁○○賠償丙○
      ○513,300 元，丙○○並拋棄其餘損害賠償請求權之效力
      ，是否及於被上訴人法定代位取得之損害賠償債權？
   1、按保險事故發生，被保險人對第三人有損害賠償請求權者
      ，於保險人履行其保險賠償義務後，其請求權即當然移轉
      於保險人，被保險人於受領保險給付之範圍內，對第三人
      之債權既已喪失，則其與第三人縱有和解或拋棄情事，亦
      不影響保險人因保險給付而取得之代位權（最高法院86年
      度台上字第985 號判決意旨參照）。
   2、經查，被上訴人主張其於給付保險金予丙○○之範圍內，
      代位取得之損害賠償債權乙節，已據被上訴人提出上訴人
      不否認真正之丙○○於93年12月簽立之代位求償同意書為
      證，堪予認定。揆諸前揭說明，被上訴人主張其已取得之
      損害賠償債權，不受丙○○事後另行與丁○○和解之影響
      等語，即堪採認。雖上訴人另以丙○○所受損失已於系爭
      和解事件中獲得賠償，依民法第274 條之規定，上訴人於
      丙○○獲賠額度內應同免其責等語置辯。惟查，保險法第
      53條第1 項保險人代位行使被保險人對於第三人請求權之
      規定，係法定之債權移轉，自法定事由發生時起即已當然
      移轉，不以通知債務人為必要，是本件被上訴人履行其對
      丙○○之保險給付義務後，被保險人丙○○於受領保險給
      付之範圍內對上訴人及丁○○之損害賠償請求權已當然移
      轉予被上訴人，無論丙○○事後有無與丁○○達成和解，
      或丁○○有無對丙○○為清償，均不影響被上訴人已當然
      取得之權利，益徵上訴人以前揭情詞置辯，洵屬無據。
（三）上訴人得否以民法第274 條有關連帶債務人中一人所為之
      清償，他債務人亦同免責任之規定，對抗被上訴人？
      被上訴人法定代位取得丙○○對於上訴人與丁○○之侵權
      行為損害賠償請求權，不因丙○○嗣後另與丁○○達成和
      解而受影響，已如前述。是無論丁○○有無對丙○○為清
      償，均不影響被上訴人對上訴人之損害賠償債權，此與民
      法第274 條規定之情形有間；況丁○○雖與丙○○以513,
      300 元達成訴訟上和解，並約定分期清償，惟至今尚未給
      付任何一期予丙○○等情，業據證人丁○○於本院95年11
      月13日言詞辯論期日證述明確，故上訴人執上開條文規定
      為據，即屬誤解，不足採信。
六、綜上所述，被上訴人既因履行其保險賠償義務後，法定代位
    取得被保險人丙○○對於上訴人與丁○○之侵權行為損害賠
    償請求權，則被上訴人本於民法第188 條第1 項前段、保險
    代位法則，於扣除系爭房屋應提列之折舊額後，請求上訴人
    給付69,800元，及自94年2 月17日起至清償日止，按週年利
    率百分之5 計算之利息，即有理由，應予准許。原審為上訴
    人敗訴之判決，核無違誤，上訴意旨指摘原判決此部分不當
    ，求予廢棄改判，為無理由，應予駁回。
七、本件判決基礎已臻明確，兩造其餘攻擊防禦方法及訴訟資料
    經本院斟酌後，核與判決結果不生影響，爰不逐一論述，併
    此敘明。
八、據上論結，本件上訴為無理由，依民事訴訟法第436 條之1
    第3項、第449條第1項、第78條，判決如主文。
中    華    民    國    95    年    11    月    27    日
                  民事第五庭  審判長法  官  李昭彥
                                    法  官  陳銘珠
                                    法  官  毛妍懿
上為正本係照原本作成。
本判決不得上訴。
中    華    民    國    95    年    11    月    27    日
                                    書記官  王淑娟


司法院資訊處製作；財團法人民間司法改革基金會備份。
